【裁判字號】    89,自,394
【裁判日期】    890930
【裁判案由】    偽造文書
【裁判全文】
臺灣臺中地方法院刑事裁定                          八十九年度自字第三九四號
    自  訴  人  丙○○
                甲○○
    被      告  乙○○
右列被告因偽造文書案件，經自訴人提起自訴，本院裁定如左：
    主  文
自訴駁回。
    理  由
一、按法院或受命法官於自訴案件第一次審判期日前訊問及調查結果，如認為案件有
    刑事訴訟法第二百五十二條至第二百五十四條之情形者，得以裁定駁回其自訴，
    同法第三百二十六條第三項定有明文。
二、自訴意旨略以：被告乙○○為一執業律師，係從事業務之人，為本院八十五年度
    重訴第四一三號民事事件原告，亦兼同案原告李慶義、吳文忠二人之訴訟代理人
    ，明知其與李慶義、吳文忠二人告訴自訴人丙○○所涉誹謗與誣告二罪有裁判上
    一罪關係，台灣高等法院台中分院所為違背法令之有罪刑事判決，誣告罪部分，
    經提起上訴，誹謗罪部分亦經檢察總長提起非常上訴，均由最高法院撤銷原判，
    發回更審，現在台灣高等法院台中分院審理中（八十八年度上更一字第四十九號
    ），該案尚未確定，竟在民事起訴自訴人等損害賠償事件（八十五年度重訴字第
    四一三號）所提八十九年四月二十七日準備書狀第一項(3)不實記載：「是縱丙○
    ○就其涉犯之誣告誹謗二罪，認係裁判上一罪關係，提起非常上訴，而就法律爭
    點一併在台灣高等法院台中分院審理中，亦無解於被告等三人（另有紀榮豐）誹
    謗罪之已確定部分．．」云云。復於該準備書狀第二項捏詞不實記載：「復查，
    本件被告二人經刑事判決誹謗罪確定迄今，全無悔意，仍繼續利用各種場合，一
    再散佈不實誹謗原告等三人名譽，惡性重大，不僅目無法紀，傷害原告三人名譽
    至深，且亦嚴重破壞司法公信力」等語，使自訴人之名譽受到嚴重損害，真仍冥
    頑不化，不思遵守律師法第二十八條規定，律師對於法院不得有朦蔽或欺誘之行
    為。按被告身為執業律師，並兼李慶義、吳文忠二人之訴訟代理人，明知自訴人
    丙○○所涉誹謗及誣告二罪尚未判決確定，竟在其所撰民事準備狀不實記載誹謗
    罪部分已確定，又明知自訴人及紀榮豐等三人並無利用各種場合，一再散佈不實
    誹謗被告及李慶義、吳文忠等三人之名譽，竟在其所撰民事準備書狀不實記載自
    訴人等及紀榮豐三人仍繼續利用各種場合，一再散佈不實誹謗被告及李慶義、吳
    文忠等三人名譽，顯屬對法院為矇蔽或欺誘之行為，且對於自訴人之名譽足以生
    損害，因認被告涉犯刑法第二百十五條之罪嫌等語。
三、按刑法第二百十五條業務上登載不實罪，以從事業務之人所登載不實之事項，出
    於明知為前提要件，所謂明知，係指直接故意而言，若為間接故意或過失，均難
    論以該條之罪，有最高法院四十六台上字第三七七號判例可資參照。本件自訴人
    認被告涉犯刑法第二百十五條之罪，係以被告於八十九年四月二十七日提出上揭
    不實記載之民事準備書狀於法院為其論據。經查：
(1)、被告與案外人李慶義、吳文忠三人告訴自訴人丙○○涉犯誹謗與誣告二罪之犯罪
    事實（偵查案號台灣台中地方法院檢察署八十三年度偵字第一八九七五號、一九
    四０四、一九三二０號，台中地方法院八十四年度訴字第一三六七號、台灣高等
    法院台中分院八十五年上訴字第一三八二號），究係裁判上一罪關係，抑或數罪
    關係，係犯罪事實具體適用法律之問題，各法院自得本於其法律上確信，而有不
    同之認定，當事人如有不服，得依循審級制度救濟之。本件被告於上揭民事事件
    中，如上所述，雖為李慶義、吳文忠二人之訴訟代理人，惟其亦兼原告身分，其
    本於法律見解之確信，認為自訴人丙○○就其涉犯之誣告、誹謗二罪，係數罪關
    係，非裁判上一罪，而提出準備書狀於法院，以表示其法律上之見解，供該案民
    事法院審理參酌，本為其訴訟攻擊、防禦方法之行使，自無何偽造文書犯行可言
    。
(2)、再依被告提出之答辯書狀所述，自訴人丙○○係司法革命特刊之司法革新生命尊
    嚴維護協會之主任委員，該司法特刊於八十九年三月十八日之特刊中，復散佈誹
    謗被告及案外人吳文忠、李慶義檢察官之文字，此有被告提出之司法革命特刊正
    本乙份在卷足憑。依此以言，被告在上述民事事件審理中，於八十九年三月十八
    日在司法革命特刊，尚見自訴人誹謗伊及案外人吳文忠、李慶義之文字，其為自
    己之訴訟權益，具狀陳稱：「本件被告三人經刑事判決誹謗罪確定迄今，全無悔
    意，仍繼續利用各種場合，一再散佈不實誹謗原告等三人名譽，惡性重大，不僅
    目無法紀，傷害原告三人名譽至深，且亦嚴重破壞司法公信力」等詞，即有所憑
    ，並非毫無事實依據。且被告雖具律師身分，然其於該民事案件，如上所述，亦
    身兼原告當事人之角色，其為自己訴訟權益，對於以文字散佈在外之誹謗言論，
    具狀陳明於受訴法院，亦為其訟訴攻擊、防禦方法之行使，自不以此即令被告負
    偽造文書之罪責。
綜上所述，本件自訴人以被告上揭行為，即謂被告涉犯刑法第二百十五條之偽造文書
犯行，容有誤會。此外，亦查無其他事證足認被告有何偽造文書犯行，被告之犯罪嫌
疑自屬不足，揆諸前揭說明，本件自訴應予駁回。
四、據上論結，應依刑事訴訟法第三百二十六條第三項、第二百五十二條第十款，裁
    定如主文。
中      華      民      國    八十九    年      九      月     三十     日
                                    臺灣臺中地方法院刑事第六庭
                                          法  官   黃  峻  隆
右正本證明與原本無異。
如不服本裁定，應於裁定送達後五日內向本院提出抗告狀。
                                          書記官
中     華      民      國    八十九    年      十      月     十一     日


司法院資訊處製作；財團法人民間司法改革基金會備份。
